【裁判字號】    87,訴,933
【裁判日期】    890503
【裁判案由】    妨害自由等
【裁判全文】
臺灣桃園地方法院刑事判決                          八十七年度訴字第九三三號
    公  訴  人  臺灣桃園地方法院檢察署檢察官
    被      告  甲○○
                庚○○
                丙○○
                乙○○
                丁○○
右列被告因妨害自由等案件，經檢察官提起公訴（八十七年度偵字第三五三七、三八
二六號），本院判決如左：
        主  文
甲○○共同傷害人之身體，處有期徒刑伍月；又以加害生命之事，恐嚇他人，致生危
害於安全，處有期徒刑柒月，應執行有期徒刑壹年。
庚○○共同傷害人之身體，處有期徒刑伍月，如易科罰金，以參佰元折算壹日；又傷
害人之身體，處有期徒刑伍月，如易科罰金，以參佰元折算壹日。應執行有期徒刑捌
月，如易科罰金，以參佰元折算壹日。
丙○○共同私行拘禁，處有期徒刑柒月。又共同連續傷害人之身體，處有期徒刑伍月
，黑金剛大哥大壹支沒收；又共同以加害生命之事，恐嚇他人，致生危害於安全，處
有期徒刑伍月，應執行有期徒刑壹年參月，黑金剛大哥大壹支沒收。
乙○○共同私行拘禁，處有期徒刑柒月。又共同傷害人之身體，處有期徒刑參月；又
共同以加害生命之事，恐嚇他人，致生危害於安全，處有期徒刑伍月，應執行有期徒
刑壹年壹月。
丁○○共同私行拘禁，處有期徒刑柒月。又共同傷害人之身體，處有期徒刑參月；又
共同以加害生命之事，恐嚇他人，致生危害於安全，處有期徒刑伍月，應執行有期徒
刑壹年壹月。
        事  實
一、甲○○前曾於民國七十六年間因詐欺案件，經台灣板橋地方法院判處有期徒刑二
    月，緩刑二年，而於七十七年四月二十九日確定（不構成累犯）。
二、丙○○及其父丁○○、其妻乙○○於八十六年十月二十九日，前往桃園縣大溪鎮
    ○○街一號「台北凱撒工地」，與甲○○商談購屋糾紛不成，雙方遂起爭執，甲○○即與其員工庚○○共同基於普通傷害之犯意聯絡，於甲○○與丙○○互相拉
    扯之際，庚○○見狀即持工地內鐵鎚一支，毆打丙○○臉部及身體，致丙○○受
    有前額擦傷、左上臂挫傷（四Ｘ四公分）及擦傷（二Ｘ一公分）等傷害，乙○○
    則在旁勸阻未果，而丁○○見狀即自附近之某不詳人士所有之不詳車號小貨車上
    ，拿取鐵鍬一支，要追打庚○○，而為該工地之員工己○○、符本立所搶下勸止
    ，庚○○見狀，乃另行起意基於普通之傷害犯意，隨即持上開鐵鎚毆打丁○○臉
    部及身體，致丁○○受有右臉部挫傷（二．五Ｘ．二．五公分）、左背部挫傷合
    併擦傷（四ｘ三公分）等傷害，而丙○○於遭受庚○○毆打後，亦基於普通傷害
  之概括犯意，隨即亦持其所有之黑金剛大哥大一支毆打庚○○之臉部，致庚○○
    受有前額眉心部擦傷（０．六Ｘ０．一公分）、左臉部擦傷（０．五ｘ０．五公
    分）等傷害，甲○○並另基於恐嚇之犯意向丙○○、丁○○恫嚇稱：「知道你們
    住那裡，要叫台北之兄弟殺死你們」等語，以加害生命之事，恐嚇丙○○、丁○○二人，使渠二人心生畏懼，致生危害於其等之安全。又丙○○、丁○○及乙○○三人因上次商談購屋糾紛未果及丙○○、丁○○遭毆打，心有未甘，乃於八十
    七年三月四日上午十一時四十分許夥同十位不詳姓名、年籍、住居所之男子，齊
    同至上址工地尋找甲○○未果，丙○○、乙○○、丁○○竟與一同前來之不詳姓
    名、年籍、住居所之十名之成年男子，共同基於妨害自由之犯意，由該不詳姓名
    、年籍、住居所之十名成年男子，將該工地之員工戊○○、己○○強行留禁在上
    址工地警衛室內，不讓己○○、戊○○離去，並要求甲○○前來，將戊○○、己○○置於其等實力支配之下，而剝奪該二人之行動自由，俟同日十二點十分許，
    庚○○因見工地警衛室內人員眾多、聲音吵雜，遂前往查看，丙○○見上次與其
    互毆之庚○○前來，即基於同前傷害之犯意，與乙○○、丁○○與夥同十位不詳
    姓名、年籍、住居所之男子，共同基於普通傷害之犯意，推由夥同十位不詳姓名
    、年籍、住居所之男子輪流毆打庚○○臉部、身體，致庚○○受有右眉裂傷（一
    ｘ三公分）左眼眶瘀青傷（三ｘ五公分）、左胸瘀傷（二ｘ三公分）之傷害，並
    另行基於恐嚇之犯意，恫嚇庚○○稱：「如甲○○不出面就要讓庚○○吃子彈，
    若我們家中發生任何事，就要來找你」等語，以加害生命之事，恐嚇庚○○，使
    其心生畏懼，致生危害於庚○○之安全後，丙○○、乙○○、丁○○即夥同與其
    前來之不詳姓名、年籍、住居所之十名男子離去，共計剝奪戊○○、己○○行動
    自由達三十分鐘之久。
三、案經丙○○、丁○○、庚○○訴由桃園縣警察局大溪分局報請台灣桃園地方法院
    檢察署檢察官偵查起訴及庚○○訴請台灣桃園地方法院檢察署檢察官偵查起訴暨
    移送併辦。
        理  由
一、訊據被告甲○○、庚○○、丙○○、乙○○、丁○○均矢口否認有何右揭犯行，
    被告甲○○辯稱：伊並未打人，當時（八十六年十月二十九日）是其在上開工地
    督促工程進行，而當時伊走在前面，不知丙○○是否有要毆打伊，其是在現場勸
    庚○○不要打丙○○、丁○○，亦未恐嚇他們云云，被告庚○○辯稱：因當時（
    八十六年十月二十九日）丙○○拿黑金剛大哥大作勢要打甲○○，所才拿鐵鎚要
    阻止丙○○，而丙○○則以大哥大毆打伊，然伊並未毆打丁○○云云，被告丙○○則辯稱：當時甲○○在場要庚○○拿鐵鎚打伊，所以才用大哥大阻擋，並未打
    庚○○，而八十七年三月四日只有伊和乙○○、丁○○三人一起前往上開工地找
    甲○○，並未帶其他人陪同前往，並未妨害戊○○、己○○行動自由，亦未恐嚇
    及毆打庚○○云云；被告丁○○則辯稱：二次伊都有與丙○○、乙○○去工地現
    場，商談購屋糾紛，八十六年十月二十九日並未毆打庚○○，而八十七年三月四
    日勢前往查看丙○○、乙○○向甲○○所購買之房屋，在工地警衛室之不詳人士
    是可能是其他去看房子之人，並非係渠等所帶去的人，且未限制戊○○、己○○
    行動自由，亦未恐嚇及毆打庚○○云云；被告乙○○則辯稱：八十七年三月四日
    是有去工地看房子，但未強迫戊○○、己○○不能離開，亦未恐嚇及毆打庚○○
    云云；經查：（一）被告丙○○、乙○○確分別向被告甲○○所經營之建設公司
    在上址「台北凱撒」工地，購買房屋各乙戶，業據被告被告丙○○、乙○○供述
    ，並據甲○○坦認在卷，復有上開不動產買賣契約書各乙份在卷足憑，且上開被
    告丙○○、乙○○所購買之不動產，經被告甲○○所經營之公司將整批「台北凱
    撒」工地之土地部分抵押設定最高限額抵押權四億三千萬元、建物部分抵押設定
    最高限額抵押權二億二千萬元，向新竹區中小企業銀行（現更名新竹國際商業銀
    行）借款，尚未塗銷，亦有上開坐落於桃園縣大溪鎮○○段缺子小段0000－
    0000地號及同地段0000－0000地號之土地及建物之登記謄本在卷可
    憑，是被告甲○○與被告丙○○、乙○○間確有購屋糾紛無誤；而被告丙○○、
    乙○○、丁○○三人於八十六年十月二十九日前上開工地，與被告甲○○就購屋
    糾紛商談未果後，被告丙○○即出手拉扯被告甲○○，而被告庚○○見狀，遂拿
    取工地內之鐵鎚一支毆打被告丙○○，被告丙○○即持黑金剛大哥大毆打被告庚○○等情，迭據被告庚○○於警訊時及本院初次訊問時供稱在卷（台灣桃園地方
    法院檢察署八十七年偵字第三八二六號卷第三頁至第四頁、本院八十七年八月五
    日筆錄），核與被告甲○○供述被告丙○○持大哥大，毆打被告庚○○之情節相
    符（本院八十七年八月五日筆錄），而該工地之員工己○○、符本立見被告丁○○拿起鐵鍬，要打庚○○，即趨前搶下鐵鍬並勸阻，而被告庚○○因遭丙○○持
    大哥大毆打受傷，亦據現場目擊證人己○○、符本立證述在卷（見同上偵卷第七
    頁至第八頁），而被告庚○○因而受有前額眉心部擦傷（０．六Ｘ０．一公分）
    、左臉部擦傷（０．五ｘ０．五公分）等傷害，亦有台灣省立桃園醫院八十六年
    十月二十九日所出診斷證明書乙紙在卷可按；而被告庚○○持鐵鎚連續毆打被告
    丙○○、丁○○部分，亦據被告即告訴人丙○○、丁○○指訴在卷，並據證人即
    被告乙○○證述在卷（同上偵卷第三十二頁反面），而被告丙○○、丁○○因而
    分別受有前額擦傷、左上臂挫傷（四Ｘ四公分）、擦傷（二Ｘ一公分），及右臉
    部挫傷（二．五Ｘ．二．五公分）、左背部挫傷合併擦傷（四ｘ三公分）等傷害
    ，亦有台灣省立桃園醫院八十六年十月二十九日所出診斷證明書各乙紙在卷可按
    ，且被告甲○○復向丙○○、丁○○恫稱：「知道你們住那裡，要叫台北之兄弟
    殺死你們」等語，亦迭據被告丙○○、丁○○自警訊及偵審中指訴在卷，核與證
    人即被告乙○○證述之情節相符，且互核其供詞均大致相符，再者，衡情被告甲○○確與被告丙○○、乙○○有購屋糾紛，而雙方商談未果，而被告丙○○即拉
    扯被告甲○○，已如前述，嗣被告丙○○遭被告庚○○持鐵鎚毆打，亦據被告庚○○供稱：當時伊見到丙○○在拉扯甲○○，並作勢要打甲○○，伊即拿起鐵鎚
    打丙○○，．．．．等情在卷（見同上偵卷第三頁反面），足見被告甲○○於與
    被告丙○○發生爭執拉扯，及被告庚○○與被告丙○○相互毆打後，心生不滿，
    即出言恫嚇丙○○、丁○○無誤；是被告甲○○、庚○○、丙○○就八十六年十
    月二十九日所發生之傷害、恐嚇等情，所辯均係責之詞，不足採信。（二）又被
    告丙○○、乙○○、丁○○夥同不詳姓名、年籍、住居所之十名男子於八十七年
    三月四日上午十一時四十分許再度前往「台北凱撒」工地找尋被告甲○○商談購
    屋糾紛未果，在該工地警衛室限制員工戊○○、己○○二人之行動自由，不讓其
    離去，並要被告甲○○出面，嗣同日十二時十分許，被告庚○○前往警衛室查看
    ，遭與被告丙○○、乙○○、丁○○共同前來之不詳姓名、年籍、住居所之男子
    歐打，致被告即告訴人庚○○受有右眉裂傷（一ｘ三公分）左眼眶瘀青傷（三ｘ
五公分）、左胸瘀傷（二ｘ三公分）之傷害，並恫嚇庚○○稱：「如甲○○不出
    面就要讓庚○○吃子彈，若我們家中發生任何事，就要來找你」，以加害生命之
    事，恐嚇庚○○，使其心生畏懼，致生危害於庚○○之安全等情，業據被告即告
    訴人庚○○指訴綦詳，核與證人即「台北凱撒」工地之員工戊○○、己○○證稱
    ：八十七年三月四日上午十一時四十分許，伊二人在「台北凱撒」工地守衛室內
    ，丙○○、乙○○、丁○○帶同約十名不詳姓名、年籍、住居所之男子，前來「
    台北凱撒」工地要找甲○○，渠二人說甲○○不在，其中夥同前來之不詳姓名、
    年籍、住居所之男子就說：事情沒有談好，伊二人就不能走，他們有些人擋在門
    口，伊二人被留在警衛室約有三十分鐘至四十分鐘，後來庚○○來到警衛室，就
    被夥同丙○○、乙○○、丁○○前來的不詳姓名、年籍、住居所之男子毆打，並
    另向庚○○恫稱：甲○○不出面就要他（庚○○）吃子彈，若我們家中發生任何
    事，就要來找庚○○，而其中有一不詳姓名、年籍、住居所之男子稱呼丁○○為
    伯父等情之情節相符（見台灣桃園地方法院檢察署八十七年偵字第三五三七號卷
    第十四頁反面、本院八十七年九月二十三日筆錄），而被告即告訴人因而受有上
    述傷害，亦有台灣省立台北醫院八十七年三月四日所出具之診斷證明書乙紙在卷
    足憑，且參以被告丙○○、乙○○、丁○○先則於偵查中辯稱：並未於八十七年
    三月四日前往「台北凱撒」工地云云（見同上偵卷第十頁反面），繼於本院初次
    訊問時改辯稱：八十七年三月四日有前往「台北凱撒」工地，看所購買之房子，
    但不是去找甲○○云云（見本院八十七年八月五日筆錄），又於本院通知證人己○○、戊○○到院作證，並與被告丙○○、乙○○、丁○○對質時，被告丙○○
    、乙○○、丁○○三人復改稱：八十七年三月四日並未前往「台北凱撒」工地云
    云（見本院八十七年九月二十三日筆錄），經本院再次詢問八十七年三月四日案
    發之情形，被告丙○○、乙○○、丁○○三人復稱：八十七年三月四日有去「台
    北凱撒」工地看房子，但不是去找甲○○，亦未限制己○○、戊○○之行動自由
    ，且未毆打及恐嚇庚○○云云（見本院八十八年十二月三日、八十九年四月十九
    日筆錄），足見被告丙○○、乙○○、丁○○所辯即有前後不一之瑕疵，委無足
    採；再者證人己○○於八十六年十月二十九日曾勸阻被告丁○○持鐵鍬傷人，已
    如前述，而戊○○、己○○並於本院調查時與被告丙○○、乙○○、丁○○當庭
    對質，確認係被告丁○○、乙○○、丙○○與一同前來之不詳姓名、年籍、住居
    所之男子所為，且證人戊○○、己○○與被告丙○○、乙○○、丁○○並無仇隙
    ，當無構詞誣陷之必要，是證人戊○○、己○○之證詞應堪採信。縱上所述，被
    告甲○○、庚○○、丙○○、乙○○、丁○○所辯顯均係卸責之詞，委無足採。
    事證明確，被告甲○○、庚○○、丙○○、乙○○、丁○○犯行均洵堪認定。
二、核被告甲○○所為，係犯刑法第二百七十七條第一項普通傷害罪、同法第三百零
    五條之恐嚇危害安全罪；被告庚○○所為，係犯刑法第二百七十七條第一項之普
    通傷害罪（二次）；被告丙○○、乙○○、丁○○所為，均係犯刑法第二百七十
    七條第一項普通傷害罪、第三百零二條第一項妨害自由罪、第三百零五條之恐嚇
    危害安全罪。又被告甲○○與被告庚○○間就八十六年十月二十九日在「台北凱
    撒」工地，傷害丙○○之犯行，有犯意聯絡、行為分擔，均為共同正犯；又按刑
    法教唆犯乃出於教唆之故意，而對於本無犯罪實行意思之人，唆使他人犯罪，受
    教唆之人乃起意並實施犯罪，為其構成要件，而本件係被告庚○○原有犯罪之意
    思，且被告甲○○復係自己犯罪之意思為之，已如前述，則被告甲○○就被告庚○○就上開傷害丙○○之犯行，即應負共同正犯之責，公訴人認被告甲○○此部
    分係教唆犯，容有誤會，起訴法條應予變更（最高法院三十年上字第一五七四號
    判例意旨參照）。而被告甲○○同時恐嚇丙○○、丁○○二人，係一行為觸犯二
    罪名，為想像競合犯，應依刑法第五十五條之規定從一重之恐嚇危害安全罪論處
    ；又被告丙○○、乙○○、丁○○與不詳姓名、年籍、住居所之十名成年男子間
    ，就上開八十七年三月四日在「台北凱撒」工地，限制己○○、戊○○之行動自
    由，及毆打、恐嚇庚○○之犯行，有犯意聯絡、行為分擔，均為共同正犯。按如
    係為自己犯罪意思而參與，則雖未親自實施構成要件之行為，仍應依共同正犯論
    處（最高法院二十年上字第二八六八號判例意旨參照），而本件被告丙○○、乙○○、丁○○以自己參與犯罪之意思而參與限制戊○○、己○○之行動自由，已
    如前述，是被告丙○○、乙○○、丁○○就此部分之犯行，自應論以共同正犯；
    又被告丙○○、乙○○、丁○○與不詳姓名之十名成年男子，同時限制己○○、
    戊○○之行動自由，係一行為觸犯二罪名，為想像競合犯，應依刑法第五十五條
    之規定從一重之私行拘禁罪論處；被告丙○○二次傷害庚○○之犯行，時間緊接
    ，犯罪構成要件相同，顯係基於概括犯意為之，為連續犯，應論以一普通傷害罪
    論，並依法加重其刑。而被告甲○○所犯上開普通傷害罪、恐嚇危害安全罪；被
    告丙○○、乙○○、丁○○所犯上開普通傷害罪、剝奪他人行動自由罪、恐嚇危
    害安全罪，被告庚○○持鐵鎚分別傷害丙○○、丁○○所犯之普通傷害罪，均係
    犯意各別、行為互殊，均應分論併罰。爰分別審酌被告甲○○、庚○○、丙○○
    、乙○○、丁○○犯罪動機、目的、手段、所生之危害及犯後之態度等一切情狀
    ，分別量處如主文所示之刑，並就被告甲○○、庚○○、丙○○、乙○○、丁○○所犯，定其應執行之刑；就被告庚○○所處之有期徒刑部分，諭知易科罰金之
    折算標準，以示懲儆。
三、未扣案之黑金剛大哥大一支係被告丙○○所有，供其犯罪所用之物，已如前述，
    雖未扣案，然未能證明已滅失；未扣案之鐵鎚一支係工地內之物，並非被告甲○○、庚○○所有，雖供被告甲○○、庚○○犯罪所用之物，爰不併予宣告沒收，
    附此敘明。
四、至台灣桃園地方法院檢察署檢察官八十七年度偵字第一０八三０號移送併辦意旨
    略以：被告丁○○於八十六年十二月二十九日與其子即被告丙○○、其媳即被告
    乙○○，共同前往上址「台北凱撒」工地，欲與被告甲○○商談購屋糾紛，雙方
    談判破裂，適被告丙○○與被告庚○○扭打之際，被告丁○○在現長檢拾鐵鍬一
    支，加入毆打被告即告訴人庚○○，嗣案外人即現場之員工己○○、戊○○阻止
    後，被告丁○○始停止毆打告訴人庚○○，因認被告丁○○此部分之犯行，亦共
    同涉犯刑法第二百七十七條第一項普通傷害罪嫌。然按犯罪事實應依證據認定之
    ，無證據不得推定犯罪事實，刑事訴訟法第一百五十四條定有明文。又告訴人之
    告訴係以使被告受刑事追訴為目的，是其陳述是否與事實相符，仍應調查其他證
    據以資審認（最高法院五十二年台上字第一三００號判例參照）。而認定被告有
    罪之事實，應憑證據，如未能發現相當之證據，或證據不足以證明，自不能以推
    測或擬制之方法以之為裁判基礎；且認定事實所憑之證據，其為訴訟上之證明，
    須達於通常一般之人均不致有所懷疑而得卻確信者，始得據為有罪之認定，倘其
    證明尚未達到此一程度，而有合理懷疑存在時，尚難為有罪之認定基礎；另茍積
    極之證據不足以為被告事實之認定，即應為被告有利之認定，更不必有何有利之
    證據；最高法院三十年上字八一六號、四十年台上字八六號、七十六年台上字四
    九八六號判例，分別揭有上旨，足資參照。經查：告訴人庚○○指訴遭被告丁○○係持鐵鍬毆打，然現場目擊證人己○○證稱：當時（八十六年十月二十九日）
    看見丙○○之父親丁○○在工地之一輛車上拿取一支鐵鍬，不知要追打何人，又
    看見我同事符本立在勸阻丁○○打人，當時我距離他們約有五十公尺左右，立即
    前往查看情況，然後上前從丁○○背後搶下鐵鍬，並拋置於草地上為了防止傷人
    等語（台灣桃園地方法院檢察署八十七年偵字第一０八三０號卷第十五頁），，
    另一目擊證人符本立亦證稱：伊看見丙○○父親丁○○拿起鐵鍬，要追打庚○○
    ，伊立即上前攔阻丁○○，想搶下鐵鍬，但未攔下，後來伊之同事己○○跑過來
    幫忙阻止將鐵鍬搶下來，扔在草地中等語之情節相符（見同上偵卷第十六頁），
    顯見被告丁○○於拿起鐵鍬欲追打告訴人庚○○之時，即為證人符本立、己○○
    搶下勸止無誤，是被告丁○○所持之鐵鍬既為他人搶下，則又如何能持鐵鍬毆打
    告訴人庚○○，顯見告訴人庚○○指訴其遭被告丁○○持鐵鍬毆打，其真實性，
    實值合理懷疑？又參以告訴人庚○○所提出之台灣省立桃園醫院八十六年十月二
    十九日所記載告訴人庚○○之傷勢，為前額右眉心擦傷（０．六ｘ０．一公分）
    、左臉部擦傷（０．五ｘ０．五公分）等傷害，有卷附之上開診斷證明書在卷足
    稽，則衡情果如告訴人庚○○所指訴，其係遭被告丁○○持鐵鍬毆打，則告訴人
    庚○○所受之傷勢是否僅為上述之擦傷，即有可疑。故公訴人認被告丁○○涉有
    此部分傷害犯行，既僅以告訴人庚○○指訴為主要依據，並無其他佐證，且告訴
    人庚○○之指訴既有如上所述之值合理懷疑之處，揆諸上開法條規定及判例意旨
    之說明，自不能遽認被告丁○○有此部分傷害之犯行，故此部分不能證明被告犯
    罪。此外，復查無其他積極證據，足資證明被告丁○○涉有任何此部分之傷害犯
    行，此部分應由公訴人另行依法處理。
據上論斷，應依刑事訴訟法第二百九十九條第一項前段、三百條，刑法第二十八條、
第五十六條、第二百七十七條第一項、第三百零二條第一項、第三百零五條、第五十
五條、第四十一條、第五十一條第五款、第三十八條第一項第二款，罰金罰鍰提高標
準條例第一條前段、第二條，判決如主文。
本案經檢察官張尹敏到庭執行職務。
中      華      民      國      八十九    年      五      月     三    日
                                臺灣桃園地方法院刑事第四庭
                                      法  官   邱滋杉
右正本證明與原本無異。
如不服本判決，應於判決送達後十日內向本院提出上訴狀( 應附繕本 )，上訴於
臺灣高等法院。
                                      書記官   許世賢
中        華        民        國   八十九   年   五   月    十八    日
附論罪科刑依據之法條：
刑法第三百零五條
以加害生命、身體、自由、名譽、財產之事恐嚇他人，致生危害於安全者，處二年以
下有期徒刑、拘役或三百元以下罰金。
刑法第三百零二條
私行拘禁或以其他非法方法，剝奪人之行動自由者，處五年以下有期徒刑、拘役或三
百元以下罰金。
因而致人於死者，處無期徒刑或七年以上有期徒刑，致重傷者，處三年以上十年以下
有期徒刑。
第一項之未遂犯罰之。
刑法第二百七十七條
傷害人之身體或健康者，處三年以下有期徒刑，拘役或一千元以下罰金。
犯前項之罪，因而致人於死者，處無期徒或七年以上有期徒刑，致重傷者，處三年以
上、十年以下有期徒刑。


司法院資訊處製作；財團法人民間司法改革基金會備份。
